【裁判字號】    95,訴,632
【裁判日期】    950602
【裁判案由】    強盜
【裁判全文】
臺灣臺中地方法院刑事判決               95年度訴字第632號
公  訴  人  臺灣臺中地方法院檢察署檢察官
被      告  丙○○
      （原名李秋陽）
                    （另案
指定辯護人  陳呈雲律師
被      告  己○○
                    （現於臺灣臺中監獄執行）
指定辯護人  本院公設辯護人戊○○
被      告  甲○○
                    （現於臺灣臺中女子監獄執行中）
指定辯護人  龔正文律師
上列被告因強盜案件，經檢察官提起公訴（九十五年度偵字九六
六號、第一三六五號、第三○六○號），本院判決如下：
    主    文
丙○○、己○○、甲○○共同意圖為自己不法之所有，以強暴至
使不能抗拒，而取他人之物，丙○○累犯，處有期徒刑柒年陸月
，己○○、甲○○各處有期徒刑陸年。扣案之膠帶貳段及塑膠束
帶貳條均沒收。
    犯罪事實
一、丙○○前因懲治盜匪條例及竊盜案件，經法院判處並定執行
    刑為有期徒刑六年二月確定，於民國八十九年七月二十六日
    假釋出監，於九十二年九月十八日假釋期滿未經撤銷假釋以
    已執行論。
二、丙○○之女友甲○○（綽號樂樂、東東）於九十四年十月十
    二日晚間至翌日凌晨，在臺中市○○路之「香吻ＫＴＶ」坐
    檯陪酒，其間見客人庚○○背包內有大量現金，起意強盜，
    而自九十四年十月十三日凌晨一時零四分起，陸續以其持用
    之0000000000及0000000000號行動電
    話，密集與丙○○所持用之0000000000號行動電
    話聯繫，告以庚○○身上有大量現金可供強盜，適丙○○之
    友人己○○於該時攜帶塑膠玩具手槍一把（未扣案，無從認
    定具有殺傷力或足以對人身安全構成威脅）至丙○○位於臺
    中市○○街八七號十樓之三租屋處找丙○○，丙○○即將此
    事轉告己○○，丙○○、己○○、甲○○遂共同為自己不法
    之所有，基於強盜之犯意聯絡，透過電話謀議先由甲○○打
    電話約庚○○至臺中市○○路夜市吃宵夜，再由丙○○、己○○前往該處強取庚○○身上之現金。謀議既定，甲○○即
    先於九十四年十月十三日凌晨一時五十四分、一時五十八分
    ，以其上開0000000000號行動電話，與庚○○所
    持用之0000000000號行動電話聯絡，以吃宵夜為
    藉口，與庚○○約在臺中市○○路與公園路口見面，待庚○○抵達後，復以其上開二支行動電話與丙○○前述行動電話
    聯絡，隨時告知丙○○渠等所在位置。己○○則先行購買膠
    帶一捲及塑膠束條二條，並攜帶前開塑膠玩具手槍，與丙○○攔搭計程車一起前往臺中市○○路伺機下手。嗣於九十四
    年十月十三日凌晨二時至三時許，己○○與丙○○搭乘之計
    程車駛至臺中市○○路與五權路口附近巷子時，見甲○○與
    庚○○立於路旁，遂由坐在副駕駛座之己○○下車，手持上
    開塑膠玩具手槍從正面抵住庚○○腰部，並以手抓住庚○○
    肩膀將之推入車內後座中央位置，丙○○、己○○則分坐在
    庚○○左右兩側，隨即由丙○○將庚○○頭部壓在丙○○之
    大腿上，並由己○○囑不知情之計程車司機將車開往臺中市
    ○○路。計程車行進間己○○均以該塑膠玩具手槍抵住庚○○腰部，並以其準備之塑膠束條二條束縛庚○○之雙手大拇
    指及小指後，搜索庚○○身上財物；丙○○則負責取下庚○○眼鏡命庚○○自行拿在手上，並撕下二段膠帶矇住庚○○
    雙眼，共同以此強暴方式，至使庚○○不能抗拒，而強行取
    走庚○○背包內全部財物，包括現金新台幣（下同）十六萬
    八千元及前開門號行動電話一支、身分證、駕照、健保卡、
    金融卡等物（除現金十六萬八千元外，其餘物品均由己○○
    沿路往計程車窗外丟棄）。得手後，在臺中市○○路中台科
    技大學停車場，由己○○持前揭塑膠玩具手槍抵住庚○○，
    喝令其下車，隨即命計程車司機開車返回丙○○前開南陽街
    租屋處分配強盜所得款項，其中己○○取走五萬多元，餘款
    由丙○○及甲○○獲得。
三、案經臺灣臺中地方法院檢察署檢察官自動檢舉及南投縣政府
    警察局移送臺灣臺中地方法院檢察署檢察官偵查起訴。
    理    由
一、訊據被告甲○○坦承上開犯罪事實；被告己○○承認有本件
    強盜犯行，惟略辯稱：當天甲○○打電話向丙○○說庚○○
    欠甲○○錢，要丙○○與伊幫忙討債，伊剛開始確實是為了
    討債才押走庚○○，是後來在計程車上發現庚○○的背包內
    有很多錢，才起了貪念，搶走庚○○的錢云云；被告丙○○
    則矢口否認有何強盜犯行，辯稱：當天甲○○打電話給伊，
    只有問己○○是否與伊在一起，後來電話均轉交由己○○接
    聽，己○○講完電話後，說甲○○請己○○幫忙討債，己○○找伊一起去，到達中華路及五權路口後，看到有一名女子
    與庚○○在一起，但不知該女子是否為甲○○，己○○下車
    押庚○○上車後，叫庚○○將頭趴在伊大腿上，過程中綁束
    條、貼膠帶、搜刮財物均是己○○所為，伊都沒有參與，伊
    甚至還問己○○「討債需要這樣嗎」，且伊事後也沒有分到
    錢云云。
二、經查：
  (一)被告三人之犯罪事實，有下列積極證據可茲證明：
  1.證人即被害人庚○○於本院九十五年五月十二日審理時，到
    庭具結證稱：伊於九十四年十月十二日前一、二個禮拜，在
    臺中市○○路「紅樓ＫＴＶ」認識綽號「樂樂」、「東東」
    的甲○○。後來伊於九十四年十月十二日晚上與友人「阿明
    」在臺中市○○路「香吻ＫＴＶ」提早慶祝生日，當天身上
    有帶將近二十萬元的現金，有叫甲○○等三位坐檯小姐來陪
    酒，在「香吻ＫＴＶ」消費結束後便返回住處，二、三分鐘
    後接到甲○○的電話，甲○○約伊到臺中市○○路與公園路
    口吃宵夜，伊便坐計程車前往，到場時看到甲○○及甲○○
    的哥哥兼經紀人，伊有詢問甲○○的哥哥吃宵夜時間的計費
    方式，並付了六、七千元。甲○○的哥哥離開後，伊與甲○○走到中華路與民權路口的快炒店，走路約十來分鐘，這十
    分鐘內，甲○○講了約十通電話，其中二通甲○○告訴對方
    ：「我們還在中華路吃宵夜」，吃完宵夜後，伊與甲○○在
    公園路上閒逛，走到五權路及中華路口附近的巷子口時，伊
    靠馬路右邊走，甲○○走在伊右後方一點點，此時有一台計
    程車從左後方靠過來，停在伊左前方約一、二公尺處，好像
    要阻止伊前進的樣子，車一停，己○○就從副駕駛座下來，
    手上拿著銀白色的轉輪手槍，從正面抵住伊腰部，用手抓住
    伊肩膀，將伊拉上計程車後座，己○○也跟隨上車坐在後座
    ，伊被押時甲○○沒有呼救，也沒有出任何聲音。伊上車時
    ，丙○○坐在司機正後方後座，伊一上車，丙○○就用手環
    報住伊頭部，將伊頭部往下壓，伊頭部就側躺在丙○○的大
    腿上，己○○質問伊說在外面欠三百二十五萬元，伊答稱是
    否認錯人，己○○說「我們董仔說就是你」，伊說不可能，
    己○○說「沒有關係，你看到我們董仔就知道了」，然後己○○跟司機說「開到太原路」、「你好好開車就可以了，不
    然連你都有事情」。車子在繞行過程中，己○○拿走伊手機
    ，並搜伊包包，好像把伊東西往外丟，之後己○○叫司機停
    車，並叫丙○○將伊眼鏡取下，己○○問司機有沒有膠帶，
    司機說沒有，丙○○拿下伊眼鏡後，放在伊手上，叫伊自己
    拿著，後來聽到撕膠帶的聲音，然後有人拿膠帶貼住伊眼睛
    ，貼了二條膠帶，感覺是丙○○貼的，因為當時丙○○的手
    放在伊肩膀上，而且丙○○的手有在動，所以感覺是丙○○
    貼的，貼膠帶的當時槍還是一直抵住伊腰部，然後就有人拿
    二條束條綁住伊雙手拇指及小指，感覺上是己○○綁的，然
    後己○○就跟丙○○說「作夥的，給他下車」，丙○○回答
    「好」，己○○就打開車門下車，要伊下車，伊下車後回到
   「香吻ＫＴＶ」，認為當天除了伊朋友外，就只有甲○○看
    到伊身上有錢，就要甲○○的哥哥找甲○○出來，但甲○○
    不願意出面，當天損失財物有現金十六萬八千元、手機一支
    及皮包內的證件等物，在車上的時候，並沒有聽到有人說「
    討債而已，需要這樣子嗎？」這句話等語（見本院卷(二)第二
    六至四九頁）。
  2.證人即甲○○之胞兄兼經紀人乙○○於本院九十五年五月十
    九日審理時，到庭具結證稱：伊自己經營「比基尼傳播公司
    」，負責接送旗下坐檯小姐上下班，九十四年十月十二日當
    天甲○○前往「香吻ＫＴＶ」坐檯，坐完檯接甲○○回去時
    ，在「香吻ＫＴＶ」外面的車上，甲○○告知有客人要約她
    去吃宵夜，當時並未提到與客人有債務關係，伊便載甲○○
    去臺中市○○路與中華路口與客人即庚○○碰面，庚○○當
    場付了六千元買五個鐘頭，大約隔不到二個鐘頭，「香吻Ｋ
    ＴＶ」的幹部打電話給伊，叫伊帶甲○○回去，說庚○○跟
    甲○○出去後被押走，伊有向甲○○求證，甲○○否認，並
    說是客人要對她亂來，才不敢出面等語（見本院卷(二)第六一
    至七○頁）。
  3.被告甲○○於本院九十五年五月十九日審理時，以證人身分
    具結證稱：伊與庚○○並無債務關係，也未打電話給己○○
    與丙○○說庚○○欠伊錢；當時伊與庚○○在唱歌，庚○○
    要付錢的時候，有告訴別人他今天帶不少錢，後來伊便打電
    話給丙○○，告訴他們庚○○有錢，要他們過來搶錢。之後
    伊自己先回到丙○○南陽街住處，丙○○及己○○二人回來
    時有拿出錢來。在庚○○被帶走之前，伊都是與丙○○通電
    話，沒有打電話給己○○等語（見本院卷(二)第九四頁、九八
    至九九頁）。
  4.被告己○○於本院九十五年五月十九日審理時，以證人身分
    具結證稱：當天是伊持槍抵住庚○○、綁束條及搜刮財物，
    但是眼鏡是丙○○取下的，膠帶也是丙○○綁的，膠帶與束
    條是伊臨時準備的。強盜所得款項，伊分得五萬多元，剩下
    的錢都留在丙○○南陽街住處等語（見本院卷(二)第九二、九
    九頁）。
  5.被告丙○○於本院九十五年五月十九日審理時，以證人身分
    具結證稱：0000000000及0000000000
    號行動電話平常均由甲○○所使用。案發當時伊與己○○坐
    計程車到公園路與中華路口，看見庚○○與一名女子走在一
    起，己○○下車將庚○○推上車，庚○○趴在伊大腿上，己○○用束帶綁住庚○○雙手，然後己○○就去搜庚○○的背
    包，將東西往外丟等語（見本院卷(二)第七一至八九頁）。
  6.此外，並有被告甲○○所持用之0000000000及0
    000000000號、被告丙○○所持用之000000
    0000號行動電話雙向通聯紀錄在卷可稽，足以證明被告
    甲○○於案發前先與被告丙○○密集聯繫，再主動發話予被
    害人。又被害人事後將其案發當時所配戴之眼鏡提供予警方
    送鑑定結果，自該眼鏡鏡面上所採得之指紋一枚，與內政部
    警政署刑事警察局存檔之被告丙○○（原名李秋陽）右手食
    指指紋相符，有內政部警政署刑事警察局九十四年十一月四
    日刑紋字第○九四○一七二九八一號鑑驗書附卷可憑，復有
    被害人提出之束條二條、膠帶二段扣案可資佐證。
  (二)雖被告己○○、丙○○分別以前詞置辯，惟：
  1.被告甲○○與被害人間並無任何債務關係，案發當天被告甲○○係因見到被害人身上攜帶大量現金，萌生貪念，而以行
    動電話與被告丙○○、己○○共同謀議強盜，並告知其與被
    害人所在位置以便渠等下手等情，業據被告甲○○以證人身
    分證述明確，已如前述。又依被告己○○、丙○○前往臺中
    市○○路與五權路口前，即已備妥塑膠玩具手槍、膠帶及束
    條，於押被害人上車前，根本未詢問被告甲○○有關欠款之
    數額、憑據等相關事項，並僅單獨押走被害人，而未會同渠
    等所謂債權人即被告甲○○為之，且於強行取走被害人身上
    之十六萬八千元後，即釋放被害人，未出具收款憑證亦未針
    對清償不足部分要求被害人簽發票據或以其他方式清償，所
    得款項事後亦係由被告三人朋分，而非交回被告甲○○等客
    觀情狀，顯示被告己○○、丙○○主觀上實係基於為自己不
    法所有之強盜犯意，而強行取走被害人之財物。況被告己○○及丙○○於本案發生後分別因另案在監、在押，被告丙○○曾與接見人巫振卿、嚴尉禮談論被告己○○要為其脫罪之
    細節，又與接見人王榮崇、丁○○（即被告甲○○之父母）
    談論要為甲○○脫罪，要求轉達被告甲○○本件須往債務糾
    紛方向抗辯；而被告己○○亦曾向接見人賴自偉表示代為轉
    告被告甲○○須往債務糾紛之方向辯解，此有本院依職權調
    取之接見登記表、錄音光碟及譯文可資佐證，益見被告己○○及丙○○所辯係被告甲○○委託渠等向被害人討債云云，
    顯屬事後勾串之詞，委無足採。
  2.另被告甲○○於案發當時，係以其行動電話直接與被告丙○○聯繫強盜事宜，再由被告丙○○轉告被告己○○等情，業
    據被告甲○○、己○○於本院審理時以證人身分一致證述在
    卷，且衡諸常情，被告丙○○為被告甲○○之男友，被告己○○與被告甲○○則為一般朋友關係，倘被告甲○○欲向被
    害人索討債務，應無撥打被告丙○○行動電話，要求被告丙○○轉交被告己○○接聽，再透過被告己○○轉達被告丙○○之必要與可能。而被害人於計程車內，係遭被告丙○○以
    手壓制頭部令其趴在被告丙○○大腿上，並取下其眼鏡進而
    以膠帶矇住雙眼，過程中被告丙○○未曾說過「討債而已需
    要這樣嗎」之言語一節，業據證人庚○○證述綦詳，亦如前
    述，經核與被告己○○於本院審理時以證人身分證述情節相
    符，且被告己○○亦已明確證稱強盜所得款項其分得五萬多
    元，其餘由被告丙○○及甲○○取得，是被告丙○○所辯其
    未參與強盜過程，亦未分得強盜款項云云，顯與事實不合。
  (三)綜上所述，被告己○○、丙○○所辯不足採信。本件事證明
    確，被告三人強盜犯行均堪認定。
三、查扣案之玩具手槍，並非被告己○○持以強盜所用之玩具手
    槍，業經被告己○○及證人庚○○一致陳述在卷，既然實際
    持以犯案之玩具手槍，並未扣案，實無從鑑定是否具有殺傷
    力，且依被告己○○之供述，該玩具手槍乃塑膠所製，是尚
    不能憑該玩具手槍之材質，而推認該玩具手槍客觀上足以對
    人身安全產生危害，無法認定該玩具手槍屬兇器。故核被告
    三人所為，均係犯刑法第三百二十八條第一項之強盜罪。被
    告三人間，就上開強盜犯行，有犯意聯絡及行為分擔，均為
    共同正犯。被告丙○○前因懲治盜匪條例及竊盜案件，經法
    院判處並定執行刑為有期徒刑六年二月確定，於八十九年七
    月二十六日假釋出監，於九十二年九月十八日假釋期滿未經
    撤銷假釋以已執行論，有卷附臺灣高等法院前案紀錄表可參
    ，其於有期徒刑執行完畢後，五年內再犯有期徒刑以上之罪
    ，為累犯，應依刑法第四十七條規定加重其刑。爰審酌被告
    三人年輕力壯，不思努力工作賺取正當酬勞，竟藉強盜方式
    牟取他人財物，渠等以持玩具手槍強押被害人上車洗劫之方
    式，對被害人之人身安全及社會治安有極大威脅，且被害人
    遭強盜金額頗多，犯罪所生危害甚鉅，且被告三人到案時，
    於罪證明確之情形下，猶飾詞卸責，甚勾串作證，惟至本院
    辯論終結前，被告甲○○已坦承全部犯行，被告己○○亦已
    承認大部分犯行，足見渠二人尚知悔悟；被告丙○○則自始
    否認犯行，欠缺悔悟之具體表現，以及被告丙○○已透過家
    屬賠償被害人二十萬元，達成和解，被害人亦表示不再追究
    本案等一切情狀，分別量處如主文所示之刑。扣案膠帶二段
    ，係被告己○○所有供本案犯罪所用之物，業據其供明在卷
    ，另扣案塑膠束條二條，被告己○○雖辯稱係在路上撿拾所
    得，然依該塑膠束條之性質與完整度，併參酌前開說明，堪
    認係被告己○○為遂行本件強盜犯罪所購買之物，爰併依刑
    法第三十八條第一項第二款規定宣告沒收。至被告己○○持
    以犯案用之玩具手槍一把，因未扣案，且被告己○○復供稱
    已丟棄，加以案發迄今已逾半年，恐已滅失，為免將來執行
    困難，爰不併予宣告沒收，附此敘明。
據上論斷，應依刑事訴訟法第二百九十九條第一項前段，刑法第
二十八條、第三百二十八條第一項、第四十七條、第三十八條第
一項第二款，判決如主文。
中    華    民    國    95    年    6     月    2     日
                  刑事第十二庭  審判長法  官  王鏗普
                                      法  官  莊深淵
                                      法  官  羅智文
上正本證明與原本無異。
如不服本判決，應於送達後十日內向本院提出上訴狀（須附繕
本），上訴於臺灣高等法院臺中分院。
                                      書記官  孫立文
中    華    民    國    95    年    6     月    2     日
附錄論罪科刑法條
刑法第三百二十八條第一項
意圖為自己或第三人不法之所有，以強暴、脅迫、藥劑、催眠術
或他法，至使不能抗拒，而取他人之物或使其交付者，為強盜罪
，處五年以上有期徒刑。


司法院資訊處製作；財團法人民間司法改革基金會備份。
